臺灣高等法院民事裁定
109年度抗字第762號
抗  告  人  洪靜如  


上列抗告人因與相對人李力凡間停止執行事件，對中華民國109
年5月18日臺灣臺北地方法院109年度聲字第266號所為裁定提起
抗告，本院裁定如下： 
    主  文
抗告駁回。
抗告程序費用由抗告人負擔。
    理  由
一、本件抗告人以其對相對人有新臺幣（下同）669萬5000元及
    自民國109年12月6日起至清償日止按年息5%計算利息之債權
    （下稱系爭債權）為由，持原法院109年度司拍字第19號拍
    賣抵押物裁定（下稱系爭執行名義），對於相對人所有坐落
    臺北市○○區○○段○○段00000地號土地應有部分萬分之15及其
    上同小段136建號建物（下稱系爭抵押物）為強制執行，經
    原法院以109年度司執字第34219號受理（下稱系爭執行程序
    ）後，相對人主張系爭執行名義所列擔保債權總金額900萬
    元之最高限額抵押權（下稱系爭抵押權）設定無效，向原法
    院起訴求為確認系爭抵押權及所擔保之系爭債權不存在等訴
    訟（109年度重訴字第506號，下稱本案訴訟），並聲請停止
    執行。
二、原裁定略以：相對人就系爭執行名義所依據之法律關係有爭
    執，已提起本案訴訟，應許其提供相當並確實之擔保，停止
    執行，而本案訴訟審理期間約需4年4個月，系爭債權數額為
    669萬5000元，抗告人因停止執行可能蒙受系爭債權無法即
    時受償之利息損失為144萬9468元，故依非訟事件法第74條
    之1第2項、第195條第3項規定，裁定准許相對人如數提供擔
    保（下稱系爭擔保金），於本案訴訟判決確定、和解或撤回
    起訴前停止系爭執行程序。
三、抗告意旨略以：本件相對人係簽署借據向伊借貸，並設定系
    爭抵押權，非與伊通謀虛偽意思表示情事，相對人嗣後不履
    行債務，不屬於非訟事件法第195條第3項保護之對象。且伊
    就系爭債權曾與相對人簽訂協議，嗣後經多次口頭敦促，並
    於108年12月6日、109年1月31日發函催告相對人清償，迄今
    仍未受償，已蒙受鉅額損失，相對人復提起本案訴訟，其訟
    爭對象擴及顯然無關之人，乃意圖延滯訴訟。原裁定所定系
    爭擔保金，並未考量相對人拖延債務及其不負責之態度所生
    損害，亦未論述停止執行之必要性，自有違誤。爰求為廢棄
    原裁定等語。
四、按抵押權人聲請拍賣抵押物，經法院為許可強制執行之裁定
    而據以聲請強制執行，抵押人對該裁定提起抗告或依同法第
    14條提起異議之訴時，法院得依同法第18條第1項為停止強
    制執行之裁定，抵押人如以該裁定成立前實體上之事由主張
    該裁定不得為執行名義而提起訴訟時，其情形較裁定程序為
    重，依「舉輕明重」之法理，參考公證法第11條第3項（現
    移列第13條第3項）及非訟事件法第101條第2項規定（現移
    列第195條第2項），並兼顧抵押人之利益，則抵押人自得依
    強制執行法第18條第2項規定聲請為停止強制執行之裁定（
    司法院大法官釋字第182號解釋理由書參照）。又民法所定
    抵押權人聲請拍賣擔保物事件程序，關係人就聲請所依據之
    法律關係有爭執者，法院應曉諭其得提起訴訟爭執之。關係
    人證明於拍賣抵押物裁定送達後20日內向裁定法院提起確認
    之訴主張抵押權係偽造、變造者，執行法院應停止執行。關
    係人主張抵押權或所擔保之債權不存在而提起確認之訴不合
    於前開執行法院應停止執行規定者，法院依關係人聲請，得
    許其提供相當並確實之擔保，停止強制執行。此見非訟事件
    法第74條之1第2項準用同法第195條第3項規定即明。查其立
    法理由謂：關係人主張擔保物之設定係遭偽造、變造以外之
    事由，而訴請確認該擔保物權或其所擔保之債權不存在，宜
    準用該法第195條第3項規定，法院仍得依關係人之聲請，裁
    量是否許其提供相當並確實之擔保，以停止強制執行，用資
    兼顧擔保物權人、主債務人及擔保物所有權人之權益，並貫
    徹司法院大法官釋字第182號解釋意旨。本件抗告人為民法
    所定抵押權人，其聲請拍賣抵押物並持系爭執行名義對於相
    對人所有系爭房地聲請強制執行。相對人則主張系爭抵押權
    設定因偽造、變造以外之事由而無效，系爭債權亦不存在，
    故提起本案訴訟，請求確認系爭抵押權及所擔保之債權均不
    存在等情，業據本院依職權調取系爭執行程序及本案訴訟卷
    宗核閱屬實，依照前揭說明，法院得依相對人聲請，許其提
    供相當並確實之擔保，以停止系爭執行程序，此尚不以系爭
    抵押權設定確因通謀虛偽意思無效為必要。是抗告人辯稱：
    相對人簽署借據向伊借貸，與伊並非通謀虛偽意思表示云云
    ，乃就本案訴訟所應釐清認定之實體事項而為爭執，非本件
    停止執行事件所應審究，其據此辯稱：相對人不屬於非訟事
    件第74條第3項規範保護對象，並非可採。又系爭債權為669
    萬5000元，法定遲延利息則自109年12月6日起加計，而系爭
    房地經鑑定價值為1223萬7160元，有不動產估價報告書存於
    系爭執行程序卷宗可稽。準此，系爭執行程序若繼續為之，
    遇有應買人得標及繳足價金並獲發權利移轉證書，相對人即
    喪失系爭房地之所有權，縱將來本案訴訟終獲勝訴判決確定
    ，亦難回復其所有權而受有重大損失，自有命相對人供相當
    及確實擔保後停止執行必要，抗告意旨爭執停止執行必要性
    ，求為廢棄原裁定，自非有據。
六、又按法院許債務人供擔保後停止強制執行，其擔保金額究竟
    如何始為相當，原屬法院職權裁量之行使，若無輕重失衡，
    即非當事人所得任意指摘。上開擔保既係為擔保因停止強制
    執行程序而延後受償之損害。其數額應依標的物停止執行後
    ，債權人未能即時受償或利用該標的物所受之損害額，或其
    因另供擔保強制執行所受之損害額定之，非以標的物之價值
    或其債權額為依據。申言之，應以債權人因執行程序之停止
    ，致原預期受償之時間延後所生之損害，為酌定擔保數額之
    依據（最高法院91年度臺抗字第113 號裁定意旨參照）。本
    件原裁定審酌系爭債權為669萬5000元，並斟酌相對人提起
    本案訴訟之訴訟標的金額逾150萬元而得上訴第三審法院，
    另參考各級法院辦案期限實施要點第2點規定，第一、二、
    三審通常程序審判案件之一般辦案期限分別為1年4個月、2
    年、1年，審理期間約需4年4個月即4.33年，據此按法定利
    率年息5%計算抗告人因停止執行延後系爭債權受償期間之利
    息損失為144萬9468元（6,695,000×5%×4.33＝1,449,468，小
    數點以下四捨五入），而准相對人以系爭擔保金供擔保後，
    在本案訴訟判決確定、和解或撤回起訴前，停止系爭執行程
    序，已合理考量影響停止執行時間久暫之因素，核無輕重失
    衡情形，依照前揭說明，非抗告人得為任意指摘。抗告意旨
    猶執前詞，指摘原裁定未考量相對人拖延債務及其不負責之
    態度所生之損害云云，核無足取。
七、綜上所述，本件抗告人之抗告，為無理由，應予駁回。爰裁
    定如主文。
中　　華　　民　　國　　109 　年　　7 　　月　　8 　　日
                    民事第二十四庭
                        審判長法  官  周舒雁
                              法  官  沈佳宜
                              法  官  周群翔
正本係照原本作成。
本裁定除以適用法規顯有錯誤為理由外，不得再抗告。如提起再
抗告，應於收受送達後10日內委任律師為代理人向本院提出再抗
告狀。並繳納再抗告費新臺幣１千元。
中　　華　　民　　國　　109 　年　　7 　　月　　8 　　日

　　　　　　　　　　　　    　書記官  秦千瑜